臺灣屏東地方法院民事判決　　　　　　109年度潮簡字第365號
原　　　告　台壽保產物保險股份有限公司

法定代理人　林欽淼　
訴訟代理人　吳信忠　
被　　　告　陳宜樺　
訴訟代理人　曾嘉惠　
　　　　　　王湘閔律師（法律扶助）
上列當事人間請求侵權行為損害賠償事件，本院於民國110年11
月2日言詞辯論終結，判決如下：
    主  文
被告應給付原告新臺幣（下同）64,754元，及自109年8月25日起
至清償日止，按週年利率百分之5計算之利息。
原告其餘之訴駁回。
訴訟費用1,330 元由被告負擔2分之1，餘由原告負擔。
本判決第一項得假執行。但被告於執行標的物拍定、變賣或物之
交付前，以64,754元為原告預供擔保，或將請求標的物提存後，
得免為假執行。
    事實及理由
一、被告於107年4月24日20時42分許，無駕駛執照騎乘車牌號碼
    000-000號普通重型機車，沿屏東縣內埔鄉中正路外側慢車
    道由南往北方向行駛，行經中正路22號前，於路旁停等欲橫
    越中正路駛入瀧觀巷時，未禮讓直行車先行，與訴外人梁詠
    竣騎乘車牌號碼00-000號大型重型機車發生碰撞（下稱系爭
    事故），致梁詠竣受有右股骨骨折、右側肩膀挫傷、肝臟撕
    裂傷、頭部損傷、右側踝部擦傷、右側膝部擦傷等傷害。原
    告依強制汽車責任保險法規定賠付訴外人梁詠竣醫療費用、
    看護費用、交通費用共129,508元，為此代位請求被告給付
    上開費用等語。並聲明：被告應給付原告129,508元，及自
    起訴狀繕本送達被告之翌日起至清償日止，按週年利率百分
    之5計算之利息。
二、被告則以：系爭事故係因訴外人梁詠竣超速行駛且未注意車
    前狀況，被告並無過失，縱有過失，至多僅有20％之肇事責
    任等語置辯，並聲明：原告之訴駁回。
三、訴外人梁詠竣與被告於前揭時地發生系爭事故，致梁詠竣則
    受有右股骨骨折、右側肩膀挫傷、肝臟撕裂傷、頭部損傷、
    右側踝部擦傷、右側膝部擦傷等傷害。被告亦受有頭臉部擦
    挫傷、右前額血腫、短暫性失憶、左耳約2公分撕裂傷（縫
    合4針）、牙齦挫傷、右肩挫傷、鎖骨骨折、左手前臂擦挫
    傷、右手肘擦挫傷、左手擦挫傷、右手擦挫傷、下背擦挫傷
    、內出血脾臟破裂、左大腿擦挫傷、右大腿擦挫傷、左小腿
    約5公分深部撕裂傷、左足部擦挫傷、右足擦挫傷、左足第
    五腳趾骨折、腦震盪、右手第五掌掌骨骨折、右肩肩胛骨骨
    折等傷害。兩造均經屏東地檢署檢察官提起公訴，嗣經雙方
    均具狀撤回告訴，而經本院刑事庭以108年度交易字第293號
    為公訴不受理判決確定等情，業據原告提出診斷證明書為證
    ，並據本院調取刑事案件卷宗核閱屬實，堪信為真實。
四、法院之判斷
㈠、按因故意或過失，不法侵害他人之權利者，負損害賠償責任
    ；汽車、機車或其他非依軌道行駛之動力車輛，在使用中加
    損害於他人者，駕駛人應賠償因此所生之損害。但於防止損
    害之發生，已盡相當之注意者，不在此限，民法第184條第1
    項前段、第191條之2分別定有明文。次按本法所稱被保險人
    ，指經保險人承保之要保人及經該要保人同意使用或管理被
    保險汽車之人；被保險人違反道路交通管理處罰條例第21條
    或第21條之1規定而駕車，致被保險汽車發生汽車交通事故
    者，保險人仍應依本法規定負保險給付之責。但得在給付金
    額範圍內，代位行使請求權人對被保險人之請求權，強制汽
    車責任保險法第9條第2項、第29條第1項第5款亦均有規定。
    被告無照駕駛發生系爭事故，是原告依規定對訴外人梁詠竣
    為保險給付後，自得於給付範圍內，代位行使梁詠竣對被告
    之請求權，合先敘明。
㈡、汽車行至無號誌或號誌故障而無交通指揮人員指揮之交岔路
    口，支線道車應暫停讓幹線道車先行。未設標誌、標線或號
    誌劃分幹、支線道者，少線道車應暫停讓多線道車先行。又
    行車速度，依速限標誌或標線之規定；汽車行駛時，駕駛人
    應注意車前狀況及兩車並行之間隔，並隨時採取必要之安全
    措施，道路交通安全規則第102條第1項第2款、第93條第1項
    、第94條第3項分別定有明文。系爭事故發生前，被告先沿
    屏東縣○○鄉○○路○○○○道○○○○○○○○○○○路
    00號前，於路旁停等欲橫越中正路駛入瀧觀巷，為被告所自
    承。經查，內埔鄉中正路該路段為雙向6車道（單向各有1慢
    車道、2快車道，內側車道禁行機車）之幹線道，瀧觀巷則
    為未劃分車道之巷道，明顯為支線道。被告依前揭規定本應
    暫停禮讓沿中正路行駛之梁詠竣，卻未為之，就系爭事故之
    發生自有過失，且與訴外人梁詠竣之受傷結果具有因果關係
    。
㈢、按損害之發生或擴大，被害人與有過失者，法院得減輕賠償
    金額或免除之，民法第217條第1項定有明文。查本件事故之
    發生，被告固有如前揭所述之過失，惟訴外人梁詠竣亦有超
    速行駛且未注意車前狀況、隨時採取必要安全措施之過失，
    亦為本件事故發生之原因，此有上開刑案卷宗在卷可參。本
    院綜合審酌本件事故發生緣由，再審酌雙方之過失情節比例
    一切情狀後，認兩造各應負擔50%之過失責任。則原告代位
    行使損害賠償請求權，亦應承受梁詠竣之過失，並依此比例
    酌減被告之賠償責任。從而，原告得請求被告賠償之金額應
    為64,754元【計算式：129,508元×50%＝64,754元】
㈣、末按給付無確定期限者，債務人於債權人得請求給付時，經
    其催告而未為給付，自受催告時起，負遲延責任；其經債權
    人起訴而送達訴狀，或依督促程序送達支付命令，或為其他
    相類之行為者，與催告有同一之效力；遲延之債務，以支付
    金錢為標的者，債權人得請求依法定利率計算之遲延利息；
    應付利息之債務，其利率未經約定，亦無法律可據者，週年
    利率為百分之5，民法第229條第2項、第233條第1項前段及
    第203條分別定有明文。本件原告請求被告給付上開損害賠
    償費用，係以支付金錢為標的，且無確定給付期限，是原告
    就上揭所得請求之金額，請求自起訴狀繕本送達被告之翌日
    即109年8月25日起至清償日止，按週年利率5%計算之利息，
    併應准許。
五、綜上所述，原告依侵權行為之法律關係及強制汽車責任保險
    法第29條第1項第5款之規定，請求被告給付64,754元，及自
    起訴狀繕本送達被告之翌日即109年8月25日起至清償日止，
    按週年利率5%計算之利息，為有理由，應予准許；逾此範圍
    之請求，則無理由，應予駁回。
六、本件事證已臻明確，兩造其餘攻擊防禦方法及所提證據，經
    核於結果不生影響，爰不一一論述，併此敘明。
七、本件係就民事訴訟法第427條訴訟適用簡易程序所為被告敗
    訴之判決，依同法第389條第1項第3款規定，應職權宣告假
    執行，並依同法第392條第2項、第3項規定，依職權宣告被
    告如預供相當之擔保，得免為假執行。又本件訴訟費用確定
    為1,330 元，爰依勝敗比例命兩造負擔，附此敘明。
八、據上論結，原告之訴為部分有理由、部分無理由，爰判決如
    主文。
中    華    民    國   110    年    11    月    18    日
                   潮州簡易庭     法  官  麥元馨
正本係照原本作成。
如對判決上訴，須於判決送達後20日內向本院提出上訴狀，其未
表明上訴理由者，應於提出上訴後20日內向本院補提理由書狀（
均須按他造當事人之人數附繕本）。如委任律師提起上訴者，應
一併繳納上訴審裁判費。
中    華    民    國   110    年    11    月    18    日
                                  書記官  洪雅玲